臺灣新竹地方法院民事裁定  
110年度消債更字第16號
聲  請  人  
即債務人    張嘉文  

相  對  人  
即債權人    臺灣新光商業銀行股份有限公司

法定代理人  李增昌  
代  理  人  陳建富  
相  對  人  
即債權人    聯邦商業銀行股份有限公司


法定代理人  李憲章  



相  對  人  
即債權人    凱基商業銀行股份有限公司


法定代理人  魏寶生  



相  對  人  
即債權人    安泰商業銀行股份有限公司


法定代理人  丁予康  



相  對  人  
即債權人    和潤企業股份有限公司

法定代理人  田天明  


上列當事人聲請消費者債務清理事件，本院裁定如下：
　　主　文
債務人甲○○自中華民國一一○年三月二十九日上午十一時起開始
更生程序。
命司法事務官進行本件更生程序。
　　理　由
一、按債務人對於金融機構負債務者，在聲請更生或清算前，應
    向最大債權金融機構請求協商債務清償方案，或向其住、居
    所地之法院或鄉、鎮、市、區調解委員會聲請債務清理之調
    解，消費者債務清理條例（下稱消債條例）第151條第1項定
    有明文。次按，債務人不能清償債務或有不能清償之虞，且
    無擔保或無優先權之債務總額未逾新臺幣（下同）12,000,0
    00元者，於法院裁定開始清算程序或宣告破產前，得向法院
    聲請更生；法院開始更生程序之裁定，應載明其年、月、日
    、時，並即時發生效力，消債條例第3條、第42條第1項、第
    45條第1項分別定有明文。法院裁定開始更生或清算程序後
    ，得命司法事務官進行更生或清算程序，必要時得選任律師
    、會計師或其他適當之自然人或法人一人為監督人或管理人
    ，同條例第16條第1項亦有明文。
二、本件聲請意旨略以：
　　聲請人前有不能清償債務之情事，而積欠債務總額共計1,73
    4,274元，聲請人前於本院向債權人聲請債務前置調解，惟
    於調解日，債權人均未出席到庭，聲請人當庭聲請核發調解
    不成立證明書，為此，爰依消債條例請求裁定准許更生等語
    。
三、經查：
㈠、聲請人提出本件更生程序之聲請前，曾於109年12月間於本院
    向債權人聲請債務前置調解未能成立，此有調解不成立證明
    書在卷可稽（本院卷第35頁），並經本院調閱本院109年年
    度司消債調字第216號卷宗查閱屬實，堪認聲請人已依消債
    條例之規定聲請前置調解未能成立。是以，本件聲請人所為
    本件更生聲請可否准許，即應綜衡聲請人之全部收支、信用
    、財產及勞力（技術）、年齡等狀況，審究其現況是否有不
    能清償債務或有不能清償之虞之情事而定。
㈡、關於聲請人之財產收入及支出部分：聲請人名下除2001年及2
    010年出廠之汽車各1輛、財產總額6,000元及23筆有效保單
    （包含11筆個人保險及12筆團體保險）外，別無其他財產，
    此有本院依職權調查聲請人之法務部—高額壽險資訊連結作
    業表及稅務電子閘門財產所得調件明細表等件附卷可憑（本
    院卷第157-167頁）；又聲請人陳稱現任職於洋基工程股份
    有限公司擔任工安工程師，每月薪資約48,000元，有沒有獎
    金不確定等語（本院卷第241頁），惟本院據聲請人提出之1
    10年1月員工薪資條及獎金條、帳戶明細（本院卷第187-191
    頁），未扣除請假及遲到部分，平均薪資為55,492元【計算
    式：48,465＋3,867＋552＋（3,000＋28,300）÷12≒55,492元】
    ；另聲請人陳報其領有1筆失業補助36,640元（本院卷第179
    頁），則本院暫以聲請人平均薪資加計領取之補助共58,543
    元【計算式：55,492＋（36,64012）＝58,543元】，作為計
    算聲請人目前償債能力之依據；另聲請人主張其每月生活必
    要支出為：膳食費10,000元（包含未成年子女）、水電費1,
    500元、日用雜貨2,000元、交通費3,500元、教育費17,131
    元、電話費1,200元、母親醫療費1,000元、車貸13,568元，
    兒子零用費4,000元、母親扶養費6,000元、給前妻繳納貸款
    10,000元，總計：69,899元（本院卷第23、79頁）。然查，
    其中車貸13,568元屬聲請人之債務，並非必要支出，應予剔
    除；給前妻繳納貸款10,000元部分，聲請人未提出相關事證
    說明之，此部分費用應不予列入；就聲請人主張母親醫療及
    扶養費7,000元之部分，按民法第1117條第2項明文規定，前
    項無謀生能力之限制，於直系血親尊親屬不適用之，即直系
    血親尊親屬受扶養者，仍須以不能維持生活者為限，所謂不
    能維持生活，係指財力不足維持生活；而所謂無謀生能力，
    係指無工作能力、或有工作能力不能期待其工作而言。準此
    ，直系血親尊親屬如能以自己財產維持生活者，自無受扶養
    之權力（最高法院86年度台上字3173號、最高法院87年台上
    字第1696號民事判決意旨參照），本院認既聲請人業已積欠
    債務而無法負擔清償，並尋求法院更生以求更優質之還款方
    案，自不得以其他轉嫁債務之方式增加生活支出或規避還款
    責任。且聲請人未釋明其母親每月是否領有老人年金及有何
    不能維持生活之情事，況除聲請人外，聲請人之母親尚有2
    名子女可分擔扶養，聲請人既已積欠債務，卻將其母親列為
    受扶養人，尚難採信，就此部分主張，應予剔除。至就聲請
    人主張其餘生活支出，尚與一般生活水準所應支出之金額相
    當，且並未逾行政院行政院衛生福利部公告臺灣省110年度
    每人每月之必要生活費用，包含負擔扶養3名未成年子女之
    一半標準之金額（110年每月最低生活費一覽表，本院卷第4
    13，頁聲請人與其前妻應各分擔3名未成年子女扶養費二分
    之一），則本件聲請人每月生活必要支出月生活必要支出為
    扶養3名子女之最低生活費用1.2倍之2分之1，即39,865元（
    調解卷第13頁，(15,946×3÷2）＋15,946＝39,865元)。
㈢、綜上，以聲請人每月收入約58,543元，扣除每月生活必要支
    出39,865元觀之，尚餘18,678元可供清償，惟聲請人聲請前
    置調解時，最大債權銀行並未到庭進行調解，於本件審理時
    亦未到庭，致聲請人未能當庭再與最大債權銀行協商債務之
    解決方案。縱以聲請人聲請狀記載債權金額約為1,747,274
    元，和潤企業股份有限公司提供之繳款期數120期，年息5%
    計算（本院卷第219頁），新光商業銀行股份有限公司提供
    分39期，期付2,000元（本院卷第275頁），其餘未提出方案
    ，聲請人尚無從依約履行債務之還款，亦無能力一次性清償
    全額債務，更遑論聲請人現積欠之債務，其利息部分等仍持
    續增加中，且聲請人除積欠金融機構債權人外，尚有積欠資
    產管理公司債權人之債務需額外償付，聲請人顯無力同時負
    擔還款，堪認聲請人客觀上經濟狀況已有不能清償債務之情
    形，而有藉助更生制度調整其與債權人間之權利義務關係以
    重建其經濟生活之必要。至聲請人之負債原因有無奢侈浪費
    之情事，乃法院裁量聲請人有無不免責事由之判斷標準，非
    更生事件中法院判斷開始更生程序與否所需審酌之因素，倘
    若聲請人確有不能免責之事由存在，其雖經本院裁定准予更
    生程序，亦無由因經由更生程序即得免除債務，附此敘明。
㈣、再查，就聲請人主張每月須支出3名子女扶養費之部分，查聲
    請人長子為92年12月9日生，現年17歲，距法定成年年紀非
    遠，應無受長期扶養之必要，此有戶籍謄本在卷可稽（本院
    卷第41頁)，應由司法事務官另行裁定分階段清償之更生方
    案，方屬合理。
四、綜上所述，聲請人係一般消費者，其已達不能清償債務之程
    度，其中無擔保或無優先權之債務未逾12,000,000元，且未
    經法院裁定開始清算程序或宣告破產；又查無消債條例第6
    條第3項、第8條或第46條各款所定駁回更生聲請之事由存在
    ，則聲請人聲請更生，即應屬有據。本件聲請人聲請更生既
    經准許，併依上開規定命司法事務官進行本件更生程序，爰
    裁定如主文。至聲請人於更生程序開始後，應提出足以為債
    權人會議可決或經法院認為公允之更生方案以供採擇，而司
    法事務官於進行本件更生程序、協助債務人提出更生方案時
    ，亦應依債務人之薪資變化、社會常情及現實環境衡量債務
    人之償債能力，並酌留其生活上應變所需費用，進而協助債
    務人擬定允當之更生方案，始符消債條例重建債務人經濟生
    活之立法目的，附此敘明。　　
中　　華　　民　　國　　110 　年　　3 　　月　　29　　日
　　　　　　　　　民事第二庭　　法　官　林麗玉
以上正本係照原本作成。
本件不得抗告。
中　　華　　民　　國　　110 　年　　3 　　月　　29　　日
　　　　　　　　　　　　　　　　書記官　郭春慧